臺灣板橋地方法院交通事件裁定　　　 100年度交聲字第3342號
異　議　人
即受處分人　曹穎異
上列異議人即受處分人因違反道路交通管理處罰條例案件，對於
交通部公路總局臺北區監理所板橋監理站於民國一百年九月十九
日所為板監裁字第裁四一－Ｃ00000000號裁決，聲明異
議，本院裁定如下：
    主  文
異議駁回。
    理  由
一、按汽車（含機器腳踏車）駕駛人駕駛汽車拒絕接受酒精濃度
    測試之檢定者，處新臺幣（下同）六萬元罰鍰，並當場移置
    保管該汽車及吊銷該駕駛執照，且三年內不得考領駕駛執照
    。又汽車駕駛人，因違反本條例及道路交通安全規則之規定
    ，受吊銷駕駛執照處分時，吊銷其持有各級車類之駕駛執照
    ，道路交通管理處罰條例第三十五條第四項前段、第六十七
    條第二項、第六十八條分別定有明文。
二、本件異議人即受處分人曹穎異於民國一百年八月二十八日下
    午十時許，未戴安全帽騎乘車牌號碼Ｎ二Ｎ－六九七號普通
    重型機車，行經新北市○○區○○街三一八號即金城派出所
    前（近於公車站牌清水新村站）時，因置放於機車腳踏板上
    狀似安全帽之物掉落地面，而停車於上開地點，下車撿拾，
    後經新北市政府警察局土城分局金城派出所員警黃秀明主動
    前往盤查其身分，於盤查過程中，聞其身上明顯散發酒味，
    遂要求受處分人配合至金城派出所施以酒精濃度測試，惟受
    處分人明確拒絕配合酒測，經告知拒絕酒測處罰之權利義務
    後，員警乃依法掣單舉發受處分人「拒絕接受酒精濃度測試
    之檢定」違規，嗣經原處分機關於一百年九月十九日依道路
    交通管理處罰條例第三十五條第四項、第六十七條第二項（
    裁決書漏載第六十七條第二項）及違反道路交通管理事件統
    一裁罰基準表之規定，裁處受處分人罰鍰六萬元，並吊銷其
    駕駛執照，三年內不得考領。
三、異議人即受處分人曹穎異固於聲明異議狀中對於騎乘上開機
    車行經延吉街，又於其停車後，為警盤查要求至派出所進行
    酒精濃度測試，並進而拒絕酒測一事不否認，惟矢口否認有
    何違反道路交通管理處罰條例之行為，辯稱：伊於行經延吉
    街時，看到公車站牌（清水新村站）上有公告欄，因而停車
    觀看公告欄之廣告內容，約經過二十分鐘後，員警向前盤查
    ，要求伊接受酒精濃度測試，並遭員警強行帶回約距離三十
    步之派出所內，惟伊未在行駛中，為何要接受測試，故伊拒
    絕接受測試，且員警執法態度惡劣，伊深感不滿，為此聲明
    異議云云。
四、經查：
  (一)異議人於一百年八月二十八日下午十時許，在新北市○○區
    ○○街三一八號前，為警盤查，並經警要求配合至金城派出
    所內接受酒精濃度測試，且異議人拒絕員警對其實施酒精濃
    度測試檢定，遂經警掣單舉發之事實，為異議人所不否認，
    另有新北市政府警察局新北市警交大字第Ｃ0000000
    0號舉發違反道路交通管理事件通知單影本、交通部公路總
    局臺北區監理所板橋監理站板監裁字第裁四一－Ｃ0000
    0000號違反道路交通管理事件裁決書、新北市政府警察
    局土城分局一百年十月二十五日新北警土交申字第一○○○
    ○四一一五四號函各一紙在卷可稽，堪予認定。
  (二)異議人固辯稱為警要求配合酒精濃度測試時，係在觀看公車
    站牌（清水新村站）公告欄之廣告內容，並未在行駛當中云
    云，然經本院勘驗前開新北市政府警察局土城分局函檢送之
    蒐證光碟，勘驗結果為：光碟播放之始，畫面呈有「2011
    /8/29 00:06:39」，隨後翻拍鏡頭轉至電腦螢幕左下方處，
    顯示原始錄影時間應為「0000-00-00 00:03:29 」，又於翻
    拍錄影時間「2011/08/29 00:06:45 」，有一部白色轎車停
    靠於路邊，該汽車停車處前方劃設有公車專用之白色區塊，
    其旁另劃設有黃色網狀線。於翻拍錄影時間「2011/08/29
    00:06:53~58 」，見一名機車駕駛人未戴安全帽，騎乘機車
    由畫面左方街道出現，且於其騎乘機車行經該路段黃色網狀
    線時，由其機車腳踏板右側處掉落狀似安全帽之物於街道上
    。於翻拍錄影時間「2011/08/29 00:06:59 」，該名駕駛
    人將其機車停放於街道黃色網狀線處，並起身自其機車左側
    下車，緩慢繞其機車後方至機車右側，再走向路邊公車停等
    區，對照原始錄影時間約於「0000-00-00 00:03:42 」前後
    。於翻拍錄影時間「2011/08/29 00:07:11 」有一身著警
    察制服之男子由畫面右上方人行道出現，並走向上開機車停
    放處，於翻拍錄影時間「2011/08/29 00:07:14 」，該名駕
    駛人見員警趨前走近，即撿拾掉落於街道狀似安全帽之物，
    並轉身面向路邊公車停等區，有本院勘驗筆錄一份在卷可按
    ，復有自蒐證光碟擷取之翻拍照片二十張附卷供參，觀諸上
    開勘驗內容，足認異議人為警盤查前，確有騎乘機車，且因
    其置於腳踏板上狀似安全帽之物掉落於街道上，遂停車走向
    街道旁之公車站牌處，並進而於員警察覺有異向前盤查時，
    隨即撿拾掉落物且轉身面向公車停等區，期間約經過二十一
    秒許，核與前開新北市政府警察局土城分局函文內容大致相
    符，至堪認定。又按警察對於已發生危害或依客觀合理判斷
    易生危害之交通工具，得予以攔停並採行下列措施：一、要
    求駕駛人或乘客出示相關證件或查證其身分。二、檢查引擎
    、車身號碼或其他足資識別之特徵。三、要求駕駛人接受酒
    精濃度測試之檢定，為警察職權行使法第八條所明定，是依
    道路交通管理處罰條例第三十五條授權警員實行酒精濃度測
    試檢定之規定，乃是基於警員執行交通稽查勤務之必要性所
    設，警員固然不能毫無理由對駕駛人實施酒測，然只要有事
    實足認駕駛人有酒後駕車之可能性，其發動門檻即已足備，
    而得對易生危害之交通工具駕駛人實施酒測，是依前開新北
    市政府警察局土城分局函文所示，員警於盤查異議人身分過
    程中，明顯聞其身上散發酒味，此客觀判斷異議人可能係酒
    後駕駛機車，乃基於合理懷疑，嗣為維護社會大眾行之安全
    ，依規定欲對異議人實施酒測，進一步確定其酒精濃度，用
    以判定是否違反道路交通管理處罰條例，甚或有無涉犯刑法
    第一百八十五條之三公共危險罪嫌，實係遵守上揭警察勤務
    職權規定，核屬適法有據，況酒後駕車之違規行為，對於公
    眾人車來往之安全業已造成危險，並不因停車之後即可免予
    裁罰，且警察亦非於行為人仍在駕駛途中方能臨檢舉發，異
    議人此部分所辯尚非屬拒絕酒測之正當理由，委無可採。
  (三)再按道路交通管理處罰條例第三十五條第四項規定，對於駕
    駛人拒絕酒精濃度測試之檢定，除應裁處罰鍰六萬元外，並
    應當場移置保管該汽車及吊銷其持有駕駛執照，較諸同條第
    一項規定駕駛人飲酒後酒精濃度超過規定標準仍予駕車之處
    罰為：「新臺幣一萬五千元以上六萬元以下罰鍰，並當場移
    置保管該汽車及吊扣其駕駛執照一年」，更為嚴厲，目的在
    於不使拒絕酒精濃度測試檢定之駕駛人反而獲得寬典，否則
    無異鼓勵駕駛人拒絕接受測試，此參酌交通部九十年八月十
    四日（九十）交路字第○四八七四八號函、內政部警政署九
    十年八月二十三日（九十）警署交字第一七五七三九號函均
    明示：「以警方告知駕駛人酒精濃度測試標準及流程後，駕
    駛人如積極或消極拒絕測試，即可判定拒絕接受酒精濃度測
    試，並不以駕駛人不配合時間長短為據」等意旨，亦足明悉
    。（臺灣高等法院九十七年交抗字第九二七號裁定意旨引述
    者參照）。據此，異議人於員警發現其身散發明顯酒氣，經
    告知異議人應接受呼氣酒測及相關權利義務後，異議人明確
    拒絕，致員警未能對異議人實施呼氣所含酒精濃度測試，而
    其此等積極不配合之方式，揆諸前揭法條意旨之說明，核屬
    「拒絕接受酒精濃度測試」之違規行為無訛，本件員警乃據
    依其在場親自見聞所悉整體情事，判定異議人有拒絕接受酒
    精濃度測試檢定之事實，掣單舉發，核無違誤。
  (四)至異議人另辯稱：員警執法態度惡劣、強行要求伊至派出所
    接受酒測云云，然此係警察執勤方式之糾正管理事項，基於
    權力分立之憲政原則，本院僅得審究原處分是否有不當或違
    法，類如交通警察執勤態度、執勤方法等警察機關內部行政
    管理，乃行政機關行政保留之核心內容，本院實無審認餘地
    ，故異議人若認員警之執法態度不佳，宜依循行政救濟之管
    道，向所屬行政機關或上級機關反應上情，尚無礙於本件違
    規事實之認定，亦無從解免異議人拒絕接受酒精濃度測試檢
    定之違規責任，併予敘明。
五、從而，異議人於前開時、地積極拒絕接受酒精濃度測試檢定
    之違規行為，洵堪認定，是本件事證明確，原處分機關據以
    援引首揭規定，裁處異議人上揭罰鍰，並吊銷駕駛執照，三
    年內不得考領，經核並無違誤，量罰亦甚妥適，應予維持，
    本件異議為無理由，應予駁回。
據上論斷，應依道路交通事件處理辦法第十八條，裁定如主文。
中    華    民    國   100    年    12    月    23    日
                       臺灣板橋地方法院刑事第十一庭
                             法  官  王綽光
以上正本證明與原本無異。
如不服本裁定應於送達後5日內向本院提出抗告狀。
                             書記官  許清秋
中    華    民    國   100    年    12    月    26    日